臺灣宜蘭地方法院刑事判決　　　　　　　 93年度訴字第324號
公　訴　人　臺灣宜蘭地方法院檢察署檢察官
被　　　告　甲○○
選任辯護人　黃憲男律師
上列被告因毒品危害防制條例案件，經檢察官提起公訴（93年度
毒偵字第189號），本院判決如下：
    主  文
甲○○無罪。
    理  由
一、公訴意旨略以：被告甲○○前因施用毒品案件，經觀察、勒
    戒後，認無繼續施用毒品之傾向，由台灣宜蘭地方法院檢察
    署檢察官於92年3月7日以91年度毒偵字第774號為不起訴處
    分。竟不知悔改，復基於施用第一級毒品海洛因及第二級毒
    品安非他命之概括犯意，自93年3月1日起至警方於同年3月7
    日凌晨2時採尿前回溯24小時前某時，在宜蘭縣冬山鄉冬山
    河附近，以將海洛因粉末摻入香菸內點菸吸食之方式，連續
    施用第一級毒品海洛多次；又自92年6、7月間某日起，至93
    年3月7日凌晨2時採尿前回溯96小時前某時，在宜蘭縣冬山
    鄉冬山河附近堤防邊，連續施用第二級毒品安非他命多次。
    嗣於93年3月6日晚間8時19分許，在宜蘭縣蘇澳鎮市26
    號前，自張玉英（另案偵查中）所駕駛車號G5-3948號自小
    客車內從甲○○身上查獲安非他命毛重8.9公克、海洛因毛
    重1.9公克，復於停在蘇澳鎮市與冷泉路口之甲○○所
    駕駛之車號9T-9460號自小客車內復查獲安非他命27包毛重
    354 .1 公克、安非他命分裝袋134只等物品，又於宜蘭縣羅
    東鎮○○路13之1號前面從甲○○所駕駛之另部車號9T-7963
    自小客車內查獲安非他命2包毛重36公克、電子磅秤1組、分
    裝袋85個，因認被告涉犯毒品危害防制條例第10條第1項、
    第2項施用第一、二級毒品罪嫌。
二、按犯罪事實應依證據認定之，無證據不得推定其犯罪事實，
    刑事訴訟法第154條第2項定有明文。次按事實之認定應憑證
    據，如未能發現相當證據，或證據不足以證明，自不能以推
    測或擬制之方法為裁判之基礎。又被告之自白，不得作為有
    罪判決之唯一證據，仍應調查其他必要之證據，以察其是否
    與事實相符，刑事訴訟法第156條第2項定有明文。
三、公訴人認被告涉犯上開罪嫌，無非以被告於警訊及偵查中之
    自白、同案被告張玉英於警詢中之陳述、扣案之第一級毒品
    海洛因及第二級毒品安非他命、法務部調查局就扣押物鑑定
    通知書及內政部警政署刑事警察局鑑驗通知書等資為論據，
    而被告於本院審理中，固坦承有施用第二級毒品安非他命之
    行為，惟否認有施用第一級毒品海洛因之犯行，辯稱：查獲
    的第一級毒品海洛因是同案被告張玉英的云云。
四、被告於偵查中確曾自白有施用第一級毒品海洛因及第二級毒
    品安非他命之犯行，業據本院勘驗93年3月7日偵查VCD屬實
    ，且被告並未主張其於偵查中有遭受任何違法取供之情形，
    其於偵查中之自白自堪認有證據能力。
五、惟查，被告雖於偵查中自白有施用第一級毒品海洛因及第二
    級毒品安非他命之事實，惟被告於93年3月7日上午2時經警
    採液送驗後，均呈海洛因之代謝物嗎啡及安非他命類毒品之
    陰性反應，有宜蘭縣警察局蘇澳分局查獲毒品案件犯嫌姓名
    及尿液編照對照表及慈濟大學濫用藥物檢驗中心檢驗總表各
    １紙在卷可參。而海洛因經注射進入人體後，約百分之八十
    於24小時內自尿中排出；一般而言，尿液中能否驗出嗎啡陽
    性反應，應與其投與量、投與途徑、採尿時間、個人體質及
    檢驗方法之靈敏度有關，然其代謝物嗎啡之平均可驗出時限
    約為26小時等情，業經行政院衛生署藥物食品檢驗局81年9
    月8日（81）藥檢壹字第8114885號函示明確。次按，目前常
    用之毒品篩檢方式包括酵素免疫甲基安非他命經口服後，約
    百分之七十於24小時內自尿液中排出，約百分之九十於96小
    時內自尿中排出，甲基安非他命之檢出又甲基安非他命經口
    服後，約百分之七十於24小時內自尿液中排出，約百分之九
    十於96小時內自尿中排出，甲基安非他命之檢出與其投與方
    式、投與量、個人體質、採尿時間與檢驗儀器精密度等諸多
    因素有關，依上述資料推斷，最長可能不會超過4日，有行
    政院衛生署藥物食品檢驗局81年2月8日（81）藥檢壹字第00
    1156號函可參。則被告若有施用第一級毒品海洛因與第二級
    毒品安非他命，於93年3月7日上午2時驗尿前26小時及4日內
    均可驗出，被告於偵查中自白既自白其於93年3月6日晚上8
    時施用第一級毒品海洛因及於93年3月5日下午9時有施用第
    二級毒品安非他命，則此二時間均屬得檢出上開毒品代謝物
    陽性反應之時間內，惟竟均檢驗出陰性反應，顯見被告之自
    白與驗尿結果不符。
六、至於被告身上查獲之海洛因2包，1包已剩空袋，另一包為毛
    重1.9公克、安非他命1包（8.9公克），固據被告於警訊中
    自承為其所有，惟被告於警訊中係稱該海洛因係與張玉英二
    人在車內共同施用，是要讓張玉英試用，如果品質可以，他
    再去台北拿貨等語，是難認該查獲之海洛因為被告基於自己
    施用之犯意而持有。又被告因涉嫌販賣第二級毒品安非他命
    ，業經台灣宜蘭地方法院檢察署檢察官以93年度偵字第746
    號案件提起公訴，有起訴書1份在卷可參，該案件中扣案作
    為販賣毒品之用之安非他命，即為本件起訴書所載之扣案安
    非他命（分別有安非他命8.9公克、354公克、36公克），且
    有安非他命分裝袋134個、85個及電子磅秤1台亦同時扣案。
    則本件扣案之毒品海洛因與安非他命，究係屬於被告基於販
    賣之犯意而持有，或係基於施用之犯意而持有，因公訴人未
    能舉證證明，即難遽以做為本件被告施用第一、二級毒品之
    補強證據。至法務部調查局鑑定通知書及內政部警政署刑事
    警察局鑑驗通知書，均僅係證明扣案毒品之性質，未能證明
    被告確有施用毒品之行為。綜上，本件除被告於警訊及偵查
    中之自白外，公訴人未能舉出其他證據被告確有施用第一級
    毒品海洛因及第二級毒品安非他命之犯行，依前揭說明，自
    不得單憑被告之自白，作為有罪判決之唯一證據，從而自屬
    被告犯罪不能證明，依法自應為無罪之諭知。至被告涉嫌持
    有第一級毒品海洛因及第二級毒品安非他命部分，亦未能證
    明被告係基於施用之犯意而為持有，而無從逕行變更起訴法
    條而為審判，此部分應由檢察官另行依法處理，附此敘明。
據上論斷，應依刑事訴訟法第301條第1項前段判決如主文。
本案經檢察官吳慧蘭到庭執行職務
中    華    民    國    94    年    7     月    8     日
                  刑事第二庭   審判長法  官  林明山
                                     法  官  李毓華
                                     法  官  謝佩玲
以上正本證明與原本無異。
如不服本判決，應於判決送達後10日內，向本院提出上訴狀。(
應附繕本)
                                     書記官  藍友隆
中　　華　　民　　國　　94　　年　　7 　　月　　8 　　日
